# 关于非同一控制下企业合并评估增值的无形资产减值讨论

提问人：wljshe120 时间：2017-12-27 14:31:22
各位大侠，有个问题需要请教一下大家，征求各位的意见： 背景：A公司系境内上市的企业，于 2016 年 12 月 31 日收购以现金收购了B公司的全部股权，收购B公司以前，A公司与B公司不存在任何关系。A公司出资 7 亿元收购了B公司全部股权，在评估基准日B公司的账面净资产 1 亿元，可辨认净资产的公允价值为 5 亿元（其中包含了未入账的无形资产 2 亿元，该无形资产系使用年限不确定的商标使用权），收购价款与可辨认净资产的公允价值之间的差异 2 亿元形成了A公司合并层面的商誉。 A公司目前准备执行 2017 年年度审计工作,在A公司合并层面需要对B公司做减值测试，存在以下疑问：(1)因为B公司的无形资产属于评估入账的情况，并不会在B公司单体层面的报表中体现，那么A公司在编制合并报表时需要对这部分评估增值的无形资产做减值测试吗？还是只用对B公司这个资产组进行减值测试；(2)若需要对B公司的无形资产进行减值测试，测试的结果表明该项资产存在减值迹象，且减值金额为 1 个亿，但是我们的B公司资产组并不存在减值迹象，那么这 1 个亿的减值金额是在A公司合并层面直接冲减对应的无形资产账面金额还是冲减商誉，待商誉冲减为零后在冲减资产组的金额？ 我个人理解是如下：在A公司合并层面既要对评估入账的无形资产进行减值测试，也要对B公司这个资产组进行减值测试，对两个测试的结果在A公司合并层面做相关的处理：(1)无形资产存在减值，B资产组不存在减值，那么在A合并层面直接减少对应的无形资产账面金额；(2)无形资产不存在减值，但是B资产组存在减值，那么先冲减A公司合并层面分摊的商誉，待商誉冲减为零后在冲减资产组的账面金额；(3)无形资产存在减值且B资产组也存在减值，关于这种情况的处理方式还需请教，谢谢各位。

回答人：chenyiwei
合并报表层面，因为这些无形资产本身不具有独立产生现金流入的能力，因此对其减值测试应纳入所属资产组一并进行，该资产组账面价值中还应包含对应的商誉。单独对这些无形资产进行减值测试的难度较大。测试结果如资产组整体可收回金额小于其账面价值（包括对应的无形资产和商誉）的，则首先确认商誉减值，减值总额超出对应商誉账面价值的部分按合并报表层面的账面价值比例分摊到资产组内包含无形资产在内的可辨认资产。

提问人：wljshe120 时间：2018-01-02 14:22:24
谢谢陈老师的意见，我想补充一下：如果年度审计师在审计时分别对该无形资产和资产组均进行了减值测试，那么我们在合并层面是可以分别体现为无形资产的减值和资产组的减值。

回答人：chenyiwei
无形资产既然已经纳入资产组测试减值，就说明不能单独产生现金流，单独对其测试减值是否矛盾？